【裁判字號】    98,抗,1266
【裁判日期】    981204
【裁判案由】    聲請具保停止羈押
【裁判全文】
臺灣高等法院刑事裁定                  98年度抗字第1266號
抗  告  人
即  被  告  甲○○
                    （現於臺灣桃園看守所羈押中）
上列被告因違反毒品危害防制條例案件，不服臺灣桃園地方法院
98年度聲字第4395號，中華民國98年11月16日駁回聲請具保停止
羈押裁定，提起抗告，本院裁定如下：
    主  文
原裁定撤銷，發回臺灣桃園地方法院。
    理  由
一、原裁定略以：被告甲○○因違反毒品危害防制條例案件，前
    經本院訊問後，認其犯罪嫌疑重大，所犯係毒品危害防制條
    例第4條第2項販賣第二級毒品罪，為7年以上重罪，若未予
    羈押，顯難進行本件審理，因認有羈押之必要，爰依刑事訴
    訟法第101條第1項第3款規定，於民國98年7月23日予以羈押
    在案，聲請意旨以前揭情詞請求具保停止羈押云云，然按法
    院於認定羈押被告之原因是否存在時，僅就被告是否犯罪嫌
    疑重大，有無刑事訴訟法第101條、第101條之1所定情形，
    及有無保全被告或證據使刑事訴訟程序順利進行之必要為審
    酌，至被告家庭狀況，核與羈押原因是否消滅無關，經核亦
    非可得准許具保之理由，本院審酌被告所涉罪嫌，有卷內相
    關證據在卷為憑，其犯罪嫌疑重大，且仍有上述羈押之原因
    存在，若未予羈押，顯難進行日後之審判，是仍有羈押被告
    之必要，爰裁定駁回被告具保停止羈押之聲請等語。
二、抗告意旨詳如附件。
三、經查：
  (一)按刑事訴訟法第101條第1項所定：「被告經法官訊問後，認
    為犯罪嫌疑重大，而有左列情形之一，非予羈押，顯難進行
    追訴、審判或執行者，得羈押之：一、逃亡或有事實足認為
    有逃亡之虞者。二、有事實足認為有湮滅、偽造、變造證據
    或勾串共犯或證人之虞者。三、所犯為死刑、無期徒刑或最
    輕本刑為五年以上有期徒刑之罪者。」首段文字已表明羈押
    之目的，在保全追訴、審判或執行之必要條件下，尚受比例
    原則限制。是倘單以犯重罪作為羈押之要件，而別無其他羈
    押原因，恐悖離羈押係不得已之最後手段與法治國刑事程序
    無罪推定之原則。再按司法院釋字第665 號解釋謂：「刑事
    訴訟法第一百零一條第一項第三款規定，於被告犯該第三款
    規定之罪，犯罪嫌疑重大，且有相當理由認為有逃亡、湮滅
    、偽造、變造證據或勾串共犯或證人之虞，非予羈押，顯難
    進行追訴、審判或執行者，得羈押之。於此範圍內，該條款
    規定符合憲法第二十三條之比例原則，與憲法第八條保障人
    民身體自由及第十六條保障人民訴訟權之意旨，尚無牴觸。
    」將該第3款以犯重罪作為羈押原因之規定，限縮在併存「
    有相當理由，認為有逃亡、湮滅、偽造、變造證據或勾串共
    犯或證人之虞」等原因時，始得執行羈押。是被告縱符合上
    揭第3 款之羈押事由，仍須斟酌是否有相當理由，認有逃亡
    、湮滅、偽造、變造證據或勾串共犯或證人之虞時，始得羈
    押。
  (二)原裁定僅以被告違反毒品危害防制條例第4條第2項之販賣第
    二級毒品罪，犯罪嫌疑重大，所犯係最輕本刑為五年以上有
    期徒刑之罪，有刑事訴訟法第101條第1項第3款之羈押事由
    為唯一理由，認有羈押之必要，予以繼續羈押，然就有何相
    當理由認其有逃亡、湮滅、偽造、變造證據或勾串共犯、證
    人之虞等情形，則未予說明，容有未合。抗告意旨指摘原裁
    定不當，為有理由，應由本院予以撤銷，發回原法院更為適
    當之處理，期臻適法。
據上論斷，應依刑事訴訟法第413條前段，裁定如主文。
中    華    民    國    98    年    12    月     4    日
                    刑事第一庭審判長法  官  葉騰瑞
                                    法  官  王炳梁
                                    法  官  莊明彰
以上正本證明與原本無異。
不得再抗告。
                                    書記官  王韻雅
中    華    民    國    98    年    12    月    4     日


司法院資訊處製作；財團法人民間司法改革基金會備份。
